【裁判字號】    92,上訴,1943
【裁判日期】    921204
【裁判案由】    違反槍砲彈藥刀械管制條例
【裁判全文】
臺灣高等法院高雄分院刑事判決                  九十二年度上訴字第一九四三號
    上  訴  人
    即  被  告  甲○○
    指定辯護人  本院公設辯護人孫妙岑
右上訴人因違反槍砲彈藥刀械管制條例案件，不服臺灣高雄地方法院九十二年度重訴
字第二五號中華民國九十二年九月一日第一審判決（起訴案號：臺灣高雄地方法院檢
察署九十二年度偵字第三五四八號），提起上訴，本院判決如左：
      主  文
原判決關於持有可發射子彈具有殺傷力之金屬玩具手槍及定執行部分均撤銷。
甲○○被訴製造具有殺傷力之改造模型槍（槍枝管制編號0000000000號）
部分無罪。
其他上訴駁回。
      事實
一、甲○○於民國九十一年七月初某日，在高雄市新興區六合夜市允泰玩具店內以新
    台幣（下同）五千五百元之代價購得仿ＢＥＲＥＴＴＡ廠半自動手槍製造之金屬
    玩具手槍一支（內含金屬彈匣一個，槍枝管制編號0000000000號），
    嗣槍管因故損壞，遂先將家中吊放毛巾之架子鐵管鋸下，並將損壞槍管底座鋸下
    以塑鋼土與上開鐵管黏合，又因製成槍管外型欠佳，乃前往位在高雄市○○區○
    ○路與博愛路口之五金行購買白鐵管一支、白鐵塊三塊，並委託位在高雄市○○
    區○○路與自立路口之亞焊店焊合後，在高雄市○○區○○路二四五號九樓之四
    家中，將上開白鐵管鋸成三支，並以其所有之銼刀、砂輪機、砂紙等工具，將其
    中一支白鐵管核對槍管尺寸修試成型，而製作完成可發射子彈具有殺傷力之改造
    手槍一支（槍枝管制編號0000000000號，內含金屬彈匣一個）。嗣於
    九十一年十月二十四日下午一時三十分許，為警持搜索票在上開住處查獲，並扣
    得仿ＢＥＲＥＴＴＡ廠半自動手槍製造之金屬玩具手槍一支（內含金屬彈匣一個
    ，槍枝管制編號0000000000號）及甲○○所有供改造槍枝所用之砂輪
    機一組、銼刀三支、砂紙一張、預備供改造槍枝所用之槍管半成品三支。
二、案經高雄市政府警察局移送台灣高雄地方法院檢察署檢察官偵查起訴。
      理  由
一、訊據被告甲○○固坦承製造可發射子彈具有殺傷力之改造手槍一支等情，惟矢口
    否認上開槍枝具有殺傷力，辯稱扣案黑色手槍伊雖有製造槍管，但並無法裝上云
    云。
二、經查上開黑色槍枝即仿ＢＥＲＥＴＴＡ廠半自動手槍製造之金屬玩具手槍一支（
    內含金屬彈匣一個，槍枝管制編號000000000號），經證人即查獲之員
    警林仁傑於原審調查程序時當庭就被告所改造之槍管，與槍身組合並能擊發，此
    有原審勘驗筆錄在卷可稽，又該槍經送往內政部警政署刑事警察局鑑定其發射動
    能是否已達具有殺傷力之程度，經依實彈測試鑑定結果，上開改造手槍經測得其
    彈丸發射速度為每秒三五二公尺，計算其動能為三十點九八焦耳，單位面積動能
    每平方公分為一五七點七六焦耳，而依日本科學警察研究所研究結果，彈丸單位
    面積動能每平方公分為二十焦耳時，即足以穿入人體皮肉層，此有內政部警政署
    刑事警察局九十二年八月六日刑鑑字第０九二００三九四八號函暨鑑驗結果報告
    一份在卷足憑，依上開鑑定結果，扣案之前開改造手槍所發射之子彈動能均已達
    射穿人體皮肉層之程度，均具有殺傷力，此與內政部警政署刑事警察局先前以性
    能檢驗法鑑驗，認定：「送鑑改造手槍一枝（均含彈匣一個、槍枝管制編號00
    0000000號），認係仿ＢＥＲＥＴＴＡ廠半自動手槍製造之金屬玩具手槍
    換裝土造金屬槍管而成，機械性能良好，認具殺傷力」結果相同，此亦有該局九
    十二年一月九日刑鑑字第０九一０二九九九０號槍彈鑑定書一分附卷可佐，被告
    上開所辯扣案之改造手槍均無殺傷力即非可採。此外，復有被告所有供製造可發
    射子彈具有殺傷力改造手槍之用砂輪機一組、銼刀三支、砂紙一張、改造槍管半
    成品三支扣案可資佐證。綜上所述，本件事證明確，被告犯行應堪認定。
三、按槍砲彈藥刀械管制條第四條第一項第一款所謂「模型槍」者，係指：原設計非
    供殺敵、獵物，而使用特殊子彈，可供田徑比賽起始信號或供以嚇退野獸，或供
    射擊訓練等用途之金屬材質槍枝，非一般廠商為供觀賞或作樣品所製造之各類「
    槍枝模型」，亦非市售之各類玩具槍，此有內政部警政署刑事警察局八十五年十
    二月二十七日函示甚明。次按槍砲彈藥刀械管制條例第十一條第一項所稱「其他
    可發射金屬或子彈具有殺傷力之各式槍砲」，泛指該條例第四條第一項第一款列
    舉以外，其他可發射金屬或子彈具殺傷力之槍砲而言，而本件扣案之前開改造手
    槍，係由被告以玩具手槍改造而成，已詳述如前。核被告所為，係犯槍砲彈藥刀
    械管制條例第十一條第一項未經許可製造其他可發射子彈具殺傷力之金屬玩具手
    槍罪。被告持有改造手槍之低度行為，為製造改造手槍之高度行為所吸收，不另
    論處。公訴人認上開部分被告係犯槍砲彈藥刀械管制條例第十條第一項之未經許
    可擅自改造模型槍罪，容有誤會，惟基本社會事實同一，爰變更適用同條例第十
    一條第一項之罪。
四、原審認被告此部分罪證明確，適用槍砲彈藥刀械管制條例第十一條第一項、刑法
    第十一條前段、第四十二條第二項（漏引）、第三十八條第一項第一款、第二款
    、罰金罰鍰提高標準條例第二條、現行法規所定貨幣單位折算新臺幣條例第二條
    （漏引），審酌被告非法製造具有殺傷力之金屬玩具手槍，嚴重破壞社會秩序，
    對治安造成之危害甚鉅，惟念犯後坦承部份犯行，改造槍枝之數量非鉅等一切情
    狀，量處有期徒刑伍年肆月，併科罰金新臺幣壹拾伍萬元，並諭知罰金如易服勞
    役之折算標準，扣案前開改造手槍（內含金屬彈匣一個），為違禁物，另扣案之
    砂輪機一組、銼刀三支、砂紙一張，均屬供改造槍枝之用，改造槍管半成品三支
    係供製造槍枝犯罪預備之物，業據被告供述為其所有，分別依刑法第三十八條第
    一項第一、二款之規定宣告沒收。至於公訴人所指另扣案之鐵管三支、玩具金屬
    空彈殼二十一顆、彈匣三個、槍身一支、玩具槍用底火帽七個，均非違禁物，且
    非供犯罪所用及預備之物，無庸為宣告沒收。經核原審判決此部分認事用法均無
    不當，量刑亦稱允當。被告上訴意旨，以前詞及原判決罰金部分量刑過重為由，
    指摘原判決不當，為無理由，應予駁回。
五、公訴意旨另以：被告甲○○另行起意，於九十一年九月初某日，又至高雄市新興
    區六合夜市允泰玩具店，購得仿ＢＥＲＥＴＴＡ廠半自動手槍製造之具有殺傷力
    金屬玩具手槍一支（內含金屬彈匣一個，槍枝管制編號0000000000號
    ），再於不詳時間，以自備之小型砂輪機、銼刀、砂紙等工具，將購入之鐵管磨
    合為符合前開玩具槍之土造金屬槍管，並將之換裝於前開玩具槍上，使前開金屬
    玩具手槍改造為具有殺傷力之模型槍，認被告此部分亦涉有槍砲彈藥刀械管制條
    例第十條第一項之製造具有殺傷力之改造模型槍罪嫌。經查：
（一）公訴意旨認被告有前開罪嫌係以被告於警訊坦承不諱，並有前開手槍及改造工
      具等扣案可憑，且前開槍枝經送鑑定結果，認具殺傷力為其論據。訊據被告甲
      ○○，固坦承被查扣前開槍枝，惟辯稱該槍枝買回後均未更換槍管，警方查獲
      時，該槍槍管係裝由原先買回時具有阻鐵之槍管，警員自行更換槍管才送鑑定
      等語。
（二）經查警方所查扣之槍枝管制編號0000000000號之銀色貝瑞塔改造玩
      具手槍，經送鑑定結果，該銀色改造玩具手槍即仿ＢＥＲＥＴＴＡ廠半自動手
      槍製造之金屬玩具手槍，依實彈測試結果，其彈丸發射速度為每秒三百五十二
      公尺，計算其動能為三十點九八焦耳，單位面積動能每平方公分為一五七點七
      六焦耳，此有內政部警政署刑事警察局九十二年八月六日刑鑑字第０九二００
      三九四八號函暨鑑驗結果報告一份在卷足憑，而依前揭日本科學警察研究所研
      究結果，該槍枝亦具有殺傷力固堪認定。
（三）證人林仁傑即查獲本案之員警雖於本院結證兩把槍均有改造等語，惟林仁傑亦
      證稱「我印象中另一把槍管是裝上模型槍的槍管」、「是有阻鐵的槍管」、「
      我問他改造好的槍管能不能裝，他說不行，我就當他的面裝給他看，我記得有
      當面有裝給看，但是那一把不知道」、「我現在已經不記得裝的手槍顏色，對
      照偵（警）訊筆錄上我試裝的是黑色的貝瑞塔手槍，因為我有提示在筆錄上」
      等語，且觀警訊筆錄上亦記載「（那為何警方將你改造完成的槍管裝上黑色貝
      瑞塔道具手槍，為何能裝上？）我不知道」等語，足證林仁傑所稱伊有當被告
      面前組裝之槍，應係前揭黑色貝瑞塔手槍無誤；被告辯稱伊買回來後，並無改
      裝，係員警自行將原有阻鐵之槍管更換後送請鑑定等情，堪信為真實。
（四）綜上所述，被告購買前開銀色玩具手槍後，並無更換具有阻鐵之槍管，自無起
      訴書所載之改造成具有殺傷力之玩具手槍犯行；原審未予詳查，遽為變更起訴
      法條，論處被告持有可發射子彈具有殺傷力之金屬玩具手槍罪行，即有未當。
      被告上訴意旨，就此部分以前開理由指摘原判決不當，為有理由，此部分應予
      撤銷，另為無罪之諭知。另定執行刑部分亦失所附麗，應併予撤銷。
據上論結，應依刑事訴訟法第三百六十八條、第三百六十九條第一項前段、第三百六
十四條、第三百零一條第一項，判決如主文。
本案經檢察官陳新慶到庭執行職務。
中      華      民      國    九十二    年     十二     月      四      日
                              臺灣高等法院高雄分院刑事第五庭
                                  審判長法官  吳水木
                                        法官  洪慶鐘
                                        法官  趙文淵
右正本證明與原本無異。
如不服本判決應於收受本判決後十日內向本院提出上訴書狀，其未述上訴理由者，
並得於提起上訴後十日內向本院補提理由書狀（均須按他造當事人之人數附繕本)「
切勿逕送上級法院」。
無罪部分被告不得上訴。
                                      書記官  吳新貞
中      華      民      國    九十二    年    十二    月       四      日
附錄：本判決論罪科刑法條：
槍砲彈藥刀械管制條例第十一條
未經許可，製造、販賣或運輸第四條第一項第一款所稱其他可發射金屬或子彈具有殺
傷力之各式槍砲者，處五年以上有期徒刑，併科新臺幣一千萬元以下罰金。


司法院資訊處製作；財團法人民間司法改革基金會備份。
